【裁判字號】    95,上易,153
【裁判日期】    950509
【裁判案由】    傷害
【裁判全文】
臺灣高等法院刑事判決
上  訴  人  臺灣士林地方法院檢察署檢察官
上  訴  人
即  被  告  乙○○
選任辯護人  舒建中律師
被      告  丙○○
選任辯護人  周仕傑律師
            周  群律師
            邱創舜律師
上列上訴人因被告傷害等案件，不服臺灣士林地方法院93年度易
字第390號，中華民國94年12月7日第一審判決（起訴案號：臺灣
士林地方法院檢察署92年度偵字第7667號；移送併辦案號：臺灣
士林地方法院檢察署93年度偵字第4508號），提起上訴，本院審
理中，檢察官移送併辦（併辦案號：臺灣士林地方法院檢察署94
年度偵續一字第3號），本院判決如下：
    主  文
上訴駁回。
    事  實
一、丙○○係臺北縣汐止市伯爵山莊社區管理委員會主任委員，
    乙○○、甲○○均係該社區住戶。民國（下同）91年8月27
    日下午1時30分許，在臺北縣汐止市○○街三巷土地公廟內
    ，乙○○因不滿置放於該土地公廟內之狗罐頭遭人搬離，與
    甲○○、丙○○發生口角，乙○○竟基於公然侮辱之犯意，
    在土地公廟內公然先以「神棍」、「歛財」及「幹你娘」等
    穢語辱罵甲○○，繼以「要讓你死得很難看」、「小心一點
    ，要找人修理你」等語恐嚇甲○○，使甲○○心生畏懼，致
    生危害於其身體、生命之安全。乙○○又趁甲○○轉身膜拜
    時，揮拳毆打甲○○背部（未驗傷），在旁丙○○見狀，上
    前加以攔阻，乙○○竟基於前述公然侮辱之概括犯意，以「
    神棍」、「歛財」及「幹你娘」等穢語辱罵丙○○，繼基於
    前述恐嚇之概括犯意，以「要讓你死得很難看」、「小心一
    點，要找人修理你」等語恐嚇丙○○，使丙○○心生畏懼，
    致生危害於其身體、生命之安全。乙○○更基於傷害丙○○
    身體之犯意，而丙○○亦基於傷害乙○○身體之犯意，雙方
    互相拉扯扭打，而跌倒在地，致丙○○受有雙膝多處擦傷、
    雙手多處抓傷、右手及雙手腕挫傷等傷害，乙○○亦受有身
    體多處擦傷、枕部頭皮、後背、前胸、及雙耳撕裂傷、右側
    鼻黏膜出血、臉部及鼻挫傷等傷害。嗣因在場之人喊警察來
    了，雙方始罷手離去。
二、案經甲○○、乙○○、丙○○告訴，由臺北縣政府警察局汐
    止分局報請臺灣士林地方法院檢察署檢察官偵查起訴。
    理  由
壹、被告乙○○部分：
一、 訊據上訴人即被告乙○○供承伊係伯爵山莊社區住戶，有
     於上開時地對甲○○、丙○○說「歛財」等語，但矢口否
     認有何侮辱、恐嚇及傷害犯行，辯稱：伊未對甲○○、丙○○說「神棍」、「幹你娘」、「要讓你死得很難看」、
     「小心一點，要找人修理你」等話，亦未出手毆打丙○○
     云云。惟經查：
   (一)被告乙○○如何先後公然侮辱、恐嚇被害人甲○○、丙○○及如何傷害丙○○之事實，業據甲○○、丙○○於偵查
     中指述綦詳（見偵字第7667號卷第66至69頁），又目擊證
     人黃周含笑於92年11月21日偵查中結證稱：「（91年8 月
     27日13時30分許在伯爵山莊之土地公廟有無見到乙○○、
     丙○○、甲○○等人發生爭執之情形？）有的，我有看到
     他們幾人在爭執，我原先在拜拜，當時有我及甲○○、梁
     邦財、丙○○等人也都有在場，後來乙○○便進來，竟用
     拳頭打甲○○的後背，而這時丙○○出面來勸阻乙○○不
     要打架，結果乙○○打了丙○○的身體後，二人便發生扭
     打拉扯而跌倒在地上」、「（有無聽到乙○○、丙○○、
     甲○○、梁邦財他們在相互謾罵？）有的，我有聽到乙○○罵甲○○『幹你娘』的話，也有聽到乙○○對甲○○說
     要讓你死得很難看」、「（甲○○有出手打乙○○？）沒
     有，只有乙○○動手打甲○○，而丙○○與乙○○二人發
     生拉扯」、「（乙○○有無說甲○○是『神棍』、『要騙
     錢的』這些話？）有的」、「（當時乙○○打了丙○○身
     體何部位？）當時是打了好幾次之後，二人便拉扯在一起
     ，而雙雙跌倒在地上」等語（見偵字第7667號卷第92至94
     頁、97至98頁）。互核被害人之指述與證人黃周含笑之證
     述情節大致相符，足見被告乙○○應有先後公然辱罵、恐
     嚇甲○○、丙○○及乙○○、丙○○二人有拉扯扭打之事
     實。
   (二)被害人甲○○於審理時結證稱：「（當日你在伯爵山莊的
     土地公廟有做何事？）中元普渡拜拜」、「（當日你在現
     場尚有何人？）有20幾個人，有些人在準備拜拜」、「我
     準備拜拜時，乙○○到場，他質問狗罐頭放在那裡，你幫
     我拿去那裡，為什麼不見了，我說你罐頭又沒有委託我保
     管，他就開始罵三字經，神棍、歛財，要讓我死得很難看
     ，他兄弟很多，之後我準備要拜拜，他從我後腦打了一下
     ，我被打了一下後就往後倒，桌上的貢品就落了一地，接
     著丙○○就走到我和乙○○之間，向他說你不可以打老人
     家，乙○○就開始罵丙○○神棍、歛財、三字經，要你死
     得很難看，接著出手打他的臉上、頭部、下巴、肩膀部分
     三、四下，丙○○就抱住乙○○，乙○○的手又繼續打丙○○的背部，又打二、三下，乙○○想要用腳踢丙○○，
     二個人不穩就倒地，扭在一起…」、「（乙○○有無跟你
     說小心一點，要找人修理你？）有」、「（他有無跟丙○○說小心一點，要找人修理你？）有」、「（乙○○對你
     及丙○○講這些侮辱及恐嚇的話的先後？）我的先，丙○○在後」、「（乙○○對你說這些恐嚇的話，你是否害怕
     ？）當然會，我好多天都不敢去」等語。又證人黃周含笑
     於原審審理時結證稱：「（當日發生何事？）乙○○走來
     ，他眼色很兇，他來就罵『幹你娘』、『神棍』、『斂財
     』，他是罵丙○○、甲○○二人，他說他兄弟很多，我會
     打得你死的很難看，叫他走，他不走」、「（罵完後發生
     何事？）罵完後，他有打甲○○，丙○○有去抱住乙○○
     ，不讓乙○○打甲○○」、「（丙○○抱乙○○那個位置
     ？）丙○○用雙手抱住他的雙手上臂，結果他用腳要踢丙○○，沒有踢到，乙○○往後退碰到階梯，二人就倒地…
     」、「（他是如何打的？）用拳頭打丙○○下巴部位」、
     「（打幾拳你記得嗎？）不記得了」、「（案發當日你是
     否聽到乙○○說『小心一點，要找人修理你』）他有說〈
     用台語〉，也有說兄弟很多要打得你死的很難看」等語（
     參見原審93年12月22日審判筆錄）。二位證人經交互詰問
     後，彼等證述情節大致相符，益見被告乙○○確有先後公
     然辱罵、恐嚇甲○○、丙○○及拉扯扭打丙○○之事實。
   (三)丙○○因被告乙○○之拉扯扭打倒地，而受有雙膝多處擦
     傷、雙手多處抓傷、右手及雙手腕挫傷等傷害，有財團法
     人康寧醫院診斷證明書在卷可資佐證。至證人甲○○證述
     乙○○出手毆打丙○○的臉部、頭部、下巴、肩膀部分三
     、四下，背部二、三下等情，固有毆打之事實，惟因未造
     成傷害，故診斷書無此部分之傷勢記載，併指敘明。
   (四)綜上所述，被告乙○○所辯，應屬卸責之詞，不足採信。
     事證明確，其公然侮辱、恐嚇、傷害犯行洵堪認定。
二、核被告乙○○在眾人得出入土地公廟內，先後以「神棍」、
    「歛財」及「幹你娘」等穢語辱罵甲○○、丙○○，足以貶
    損彼等聲譽之行為，均係犯刑法第309 條第1 項之公然侮辱
    罪；又先後以「要讓你死得很難看」、「小心一點，要找人
    修理你」等語恐嚇甲○○、丙○○，致彼等心生畏懼之行為
    ，均係犯刑法第305 條之恐嚇危害安全罪；又拉扯扭打丙○○受傷之行為係犯刑法第277條第1項之傷害罪。被告乙○○
    先後二次公然侮辱、恐嚇丙○○、甲○○之犯行，時間緊接
    ，所犯罪名相同，顯均係基於概括犯意為之，為連續犯，應
    均依刑法第56條之規定，各論以一罪，並均加重其刑。起訴
    書僅記載，乙○○侮辱、恐嚇丙○○、甲○○，未載明二罪
    均是連續犯，但被告乙○○分別侮辱丙○○、甲○○，又分
    別恐嚇丙○○、甲○○，時間有先後，既非同時為之，且被
    害對象不同，自應就所犯公然侮辱及恐嚇罪，論以連續犯。
    被告乙○○所犯上開三罪，犯意各別，行為互殊，罪名不同
    ，應予分論併罰，起訴書認三罪為牽連犯，但被告乙○○所
    犯三罪，無方法結果之牽連關係，不能論以牽連犯，應分論
    併罰。
三、原審審酌被告乙○○犯罪動機、手段，被害人甲○○、丙○○所生危害、受傷程度，及被告乙○○犯後飾詞否認之態度
    等一切情狀，適用刑法第56條、第309條第1項、第305條、
    第277條第1項、第41條第1項前段、第51條第6款，罰金罰鍰
    提高標準條例第1條前段、第2條，判決被告乙○○連續公然
    侮辱罪部分拘役10日、連續恐嚇罪部分拘役20日、傷害罪部
    分拘役10日，並諭知如易科罰金時均以銀元300元折算一日
    之標準，而後定應執行刑為拘役30日，再諭知如易科罰金時
    以300元折算一日之標準，再以檢察官移送併辦部分，無從
    併辦，於理由中敘明（詳如理由欄肆部分之所述），經核並
    無不合。
四、被告乙○○提起上訴，仍執陳詞，否認犯罪，核無理由，應
    予駁回。
貳、被告丙○○部分：
一、訊據被告丙○○固供承伊係臺北縣汐止市伯爵山莊社區管理
    委員會主任委員，有於上開時地與告訴人乙○○發生爭執之
    事實，惟矢口否認有何傷害犯行，辯稱：乙○○打甲○○時
    ，伊為制止乙○○，衝上去阻止二人打架云云。然查：
  (一)被告丙○○如何傷害被害人乙○○之事實，業據乙○○於偵
    查中指訴綦詳（見偵字第7667號卷第65至66頁），核與證人
    黃周含笑前之證述相符（見偵字第7667號卷第92至93頁）。
    再參之被告丙○○於92年11月21日偵查中亦供稱：「我當時
    是出面攔阻乙○○，我並抱住乙○○的身體，後來二人便拉
    扯在一起倒在地上」等語（見偵字第7667號卷第98頁），足
    見被告丙○○確有因拉扯扭打乙○○之事實。
  (二)目擊證人甲○○於原審審理時結證稱：「我準備要拜拜，他
    （乙○○）從我後腦打了一下，我被打了一下後就往後倒，
    桌上的貢品就落了一地，接著丙○○就走到我和乙○○之間
    ，向他說你不可以打老人家，乙○○就開始罵丙○○神棍、
    歛財、三字經，要你死的很難看，接著出手打他的臉上、頭
    部、下巴、肩膀部分三、四下，丙○○就抱住乙○○，乙○○的手又繼續打丙○○的背部，又打二、三下，乙○○想要
    用腳踢丙○○，二個人不穩就倒地，扭在一起…」等語，又
    目擊證人黃周含笑於審理時證稱：「（罵完後發生何事？）
    罵完後，他有打甲○○，丙○○有去抱住乙○○，不讓乙○○打甲○○」、「（丙○○抱乙○○那個位置？）丙○○用
    雙手抱住他的雙手上臂，結果他用腳要踢丙○○，沒有踢到
    ，乙○○往後退碰到階梯，二人就倒地…」等語（均見原審
    93 年12月22日審判筆錄），二位證人經交互詰問後，雖未
    明確指稱被告丙○○出手毆打乙○○，但均一致指述被告丙○○與乙○○有互相抱住扭在一起倒地等情，益見被告丙○○確有因拉扯扭打乙○○之事實。
  (三)乙○○因被告丙○○之拉扯扭打倒地，而受有身體多處擦傷
    、枕部頭皮、後背、前胸、及雙耳撕裂傷、右側鼻黏膜出血
    、臉部及鼻挫傷等傷害，有財團法人康寧醫院診斷證明書在
    卷可資佐證。
  (四)且原審判決丙○○有罪後，丙○○並未上訴，綜上所述，被
    告丙○○所辯，應屬卸責之詞，不足採信。事證明確，其傷
    害犯行洵堪認定。
二、核被告丙○○所為，係犯刑法第277條第1項之傷害罪，原審
    審酌被告丙○○犯罪動機、手段，被害人乙○○受傷程度稍
    重，及被告丙○○犯後猶飾詞否認之態度等一切情狀，適用
    刑法第277條第1項、第41條第1項前段、罰金罰鍰提高標準
    條例第1條前段、第2條，判決被告拘役20日，並諭知如易科
    罰金時以銀元300元折算一日之標準，再以檢察官移送併辦
    部分，無從併辦，於理由中敘明（詳如後述部分），經核
    並無不合。
三、檢察官依告訴人乙○○之請求上訴，認被告丙○○於91年9
    月1日毆打告訴人乙○○之犯行，與本件有連續犯之關係，
    原審未併予審究，且原審判刑過輕云云。惟原審認定被告丙○○91年9月1日之犯行，與本案無連續犯之關係，未予一併
    審酌（詳如後述之所載），並無錯誤，且量刑係法院之職
    權，原審對丙○○量刑並無失之於過輕之情形，檢察官之上
    訴，並無理由，應予駁回。
、臺灣士林地方法院檢察署93年度偵字第4508號併辦意旨略以
    ：91年9月1日晚上11時許，在臺北縣汐止市○○街3巷土地
    公廟前，被告丙○○與被告乙○○發生爭執，繼而丙○○與
    甲○○、翁淑美、陳國寶及多名不詳男子與乙○○、潘美玲
    互毆，致乙○○受有頭部外傷、合併頭皮、左耳、臉部、鼻
    部、背部、臀部、右大腿、雙膝部及左小腿多數擦傷等傷害
    ，潘美玲則受有背部及肩部挫傷、左肘及雙側擦傷挫傷等傷
    害，陳國寶受有前胸、腹與後背部挫傷、兩前臂挫傷等傷害
    ，因認被告丙○○、乙○○就此部分各涉有傷害罪嫌，且與
    上開起訴傷害罪部分有連續犯關係，而移送併案審理。然查
    ：刑法上之連續犯，必須基於一個概括之犯意，連續數行為
    而犯同一罪名，始能成立，如果每次犯罪係各別起意，縱令
    所犯罪名相同，亦不得以連續犯論。又連續犯之所謂出於概
    括犯意，必須其多次自始均在一預定犯罪計劃之內，出於主
    觀始終同一犯意之進行，若中途另有犯意發生，縱所犯為同
    一罪名，究非連續其初發的意思，即不能成立連續犯（參見
    最高法院59年臺上字第2458號、70年臺上字第6296號判例）
    。查被告乙○○、丙○○於91年8月27日下午1時30分許之傷
    害案件，係因被告乙○○揮拳毆打甲○○背部，丙○○見狀
    上前攔阻，乙○○以言語辱罵及恐嚇丙○○，並出手毆打丙○○，丙○○不甘示弱，方將乙○○推倒在地，進而互相扭
    打而起。而被告乙○○、丙○○於91年8月27日下午1時30分
    許發生互毆之傷害案件後，同日下午5時20分，潘美玲因不
    滿丙○○先前在土地公廟毆打乙○○，遂與丙○○發生口角
    ，並辱罵丙○○，適乙○○看見丙○○手拿高爾夫球桿，以
    為要揮打潘美玲，欲找丙○○理論，丙○○見乙○○過來，
    迅即離去。乙○○竟駕車意圖衝撞丙○○，因丙○○閃躲而
    未遭撞擊，因認乙○○涉有刑法第305條之恐嚇危害安全罪
    嫌，足見在91年8月27日下午1時30分，乙○○與丙○○發生
    毆打事件後，於同日下午5時20分許，雙方又起爭執，丙○○以乙○○駕車要撞死伊，足使丙○○心生怨恨，且依據證
    人周順益於原審審理時證述91年9月1日晚上11時許，丙○○
    、甲○○一起走向乙○○，旁邊還有一群人，那群人跟著走
    向乙○○，拿全罩式安全帽打乙○○，把乙○○打進水溝裡
    ，而丙○○、甲○○未下手等情（見原審94年11月17日審判
    筆錄第4、6頁），由證人周順益所證，此次丙○○、甲○○
    雖未下手毆打乙○○，惟依當時之情況，丙○○、甲○○應
    係主謀者，唆使多人到場毆打乙○○，更足證丙○○係因不
    甘心被乙○○駕車欲撞擊伊，而另行起意毆打乙○○，始有
    91年9月1日晚上11時許，丙○○、甲○○夥同陳國寶等十餘
    人毆打乙○○事件，至乙○○因遭十多人拿全罩式安全帽毆
    打，縱有出手還擊屬實，認定其有傷害之犯意，顯係被眾人
    圍毆當時而生，應屬臨時起意。併案部分究非連續初發之意
    思，與起訴部分顯非自始均在被告乙○○或丙○○一個預定
    傷害犯罪計劃以內，併案部分應非基於概括傷害犯意而為。
    綜上，檢察官移送併辦之臺灣士林地方法院檢察署93年度偵
    字第4508號，被告丙○○、乙○○傷害及妨害自由部分，與
    前開起訴論罪科刑部分，無證據證明被告丙○○、乙○○係
    以一犯罪計劃之概括犯意為之，無從併案審理，應退還檢察
    官另行依法處理。
肆、本院審理時檢察官又移送併辦審理（94年偵續一字第3號）
    略以：被告乙○○女友潘美玲因不滿丙○○先前於91年8月
    27日下午1時30分許，在土地公廟內毆打乙○○，遂於同日
    下午5時20分許，在臺北縣汐止市○○街8巷口與丙○○發生
    口角，適被告乙○○與張善翔、王祐民在上址10巷1號周順
    益住處泡茶聊天，看見丙○○手持高爾夫球桿，以為要揮打
    潘美玲，被告乙○○又基於上開恐嚇危害安全之同一犯意，
    衝出屋外，駕駛車牌號碼AS─2083號自用小客車，以時速約
    40公里速度，以向丙○○衝撞加害丙○○生命、身體之恐嚇
    方式，使丙○○心生畏懼，足生危害於安全，認此部分與前
    述論罪之恐嚇犯行，有連續犯之關係。惟此部分亦係乙○○
    見丙○○與潘美玲發生糾紛，臨時起意所為，與前述論罪之
    恐嚇犯行無連續犯之關係，此部分亦無從併辦，亦應退回檢
    察官處理，併此敘明。
據上論斷，應依刑事訴訟法第368條，判決如主文。
本案經檢察官張秋雲到庭執行職務。
中    華    民    國    95   年     5    月    9      日
                  刑事第十一庭
                          審判長法  官  張連財
                                法  官  楊照男
                                法  官  林明俊
以上正本證明與原本無異。
不得上訴。
                                書記官  吳素雲
中    華    民    國    95    年    5     月    15    日
論罪法條：
刑法第309 條第1 項
公然侮辱人者，處拘役或3百元以下罰金。
刑法第305 條
以加害生命、身體、自由、名譽、財產之事，恐嚇他人致生危害
於安全者，處2年以下有期徒刑、拘役或3百元以下罰金。
刑法第277 條第1 項
傷害人之身體或健康者，處3年以下有期徒刑、拘役或1千元以下
罰金。


司法院資訊處製作；財團法人民間司法改革基金會備份。
